【裁判字號】    96,訴,4414
【裁判日期】    970130
【裁判案由】    公共危險等
【裁判全文】
臺灣高雄地方法院刑事判決              96年度訴字第4414號
公  訴  人  臺灣高雄地方法院檢察署檢察官
被      告  丁○○
指定辯護人  黃正男律師
上列被告因公共危險等案件，經檢察官提起公訴（96年度偵字第
28318 號），本院判決如下：
    主  文
丁○○犯恐嚇取財未遂罪，累犯，處有期徒刑玖月。扣案水果刀
壹把沒收。
被訴毀損他人物品部分不受理。
被訴放火燒燬現供人使用之建築物未遂部分無罪。
    事  實
一、丁○○前因竊盜、偽造文書等案件，經本院以94年度易緝字
    第3 、4 號分別判處有期徒刑8 月、3 月、6 月確定，上開
    徒刑經本院裁定應執行有期徒刑1 年3 月，於民國95年3 月
    26日縮刑期滿執行完畢。詎其仍不知悔改，於96年10月2 日
    下午4 時30分許，騎乘機車前往其姊乙○○○址設高雄縣橋
    頭鄉○○○路61號「年成商店」，向店內乙○○○之女甲○○要求給予現金新臺幣（下同）500 元，並欲入內無償拿酒
    取用，惟遭甲○○拒絕並以長椅阻擋在外。丁○○竟意圖為
    自己不法之所有，基於恐嚇取財之接續犯意，從其所騎乘之
    機車內取出水果刀1 把，直接插於櫃檯桌上，並對甲○○恫
    稱：「錢拿來，不然酒拿來（台語）」等語，致甲○○心生
    畏懼，跑入屋內向乙○○○求援，乙○○○旋即跑出將丁○○推出店外，並迅速將該店鐵門及玻璃門拉下，丁○○見狀
    ，徒手砸毀該店玻璃門，致令不堪用（毀損部分業經撤回告
    訴，另為不受理判決）。其復承上開恐嚇取財犯意，至其所
    騎乘的機車旁用水管抽取機車內汽油（機車內無足夠汽油可
    供抽出）及手持打火機作勢點火，並對屋內之甲○○、乙○○○恫稱：「要你們喜事變喪事（台語）」等語，以此方式
    恐嚇甲○○、乙○○○，欲使渠等心生畏懼而交付財物。適
    甲○○之姊外出返歸，遂持長傘打落丁○○手中之打火機，
    楊福才又至機車上再拿取另一打火機續予作勢點火，嗣於同
    日下午5 時許，丁○○為據報到場員警當場查獲，致未得逞
    ，並扣得丁○○所有供上開犯罪所用之水果刀1 把。
二、案經甲○○、乙○○○訴由高雄縣政府警察局岡山分局報請
    臺灣高雄地方法院檢察署檢察官偵查起訴。
    理  由
壹、證據能力部分：
    按被告以外之人於偵查中向檢察官所為陳述，除顯有不可信
    之情況者外，得為證據，刑事訴訟法第159 條之1 第2 項定
    有明文。經查，本件證人即告訴人甲○○、乙○○○於96年
    10月17日在檢察官偵查中所為之證述，性質上雖屬傳聞證據
    ，惟係偵查中向檢察官所為之證述，並均經具結，且無顯有
    不可信之情況，衡諸上開規定，自具有證據能力。
貳、實體部分：
一、有罪部分：
  (一)訊據被告丁○○矢口否認有上揭恐嚇取財犯行，並辯稱：我
    沒有對甲○○說「錢拿來，不然酒拿來（台語）」，插水果
    刀於櫃台是要甲○○叫她媽媽出來。另抽取機車內之汽油是
    要證明機車內沒有油，要向乙○○○借錢去加油，至所說「
    要你們讓喜事變喪事」是指如果我死了，她們也要幫我辦喪
    事，並無恐嚇取財云云。經查：
  １、被告於96年10月2 日下午4 時30分許，騎乘機車前往其姊
      乙○○○址設高雄縣橋頭鄉○○○路61號「年成商店」欲
      借錢，並欲進入商店內拿酒取用，惟遭甲○○拒絕及阻擋
      後，被告即自其所騎乘之機車內取出水果刀插在店內櫃台
      上。另被告於上揭時、地復有以水管吸取機車內汽油及手
      持打火機作勢點火之舉止，並對屋內之人說：「要你們讓
      喜事變喪事」等語，後遭外出返家之甲○○姊姊持長傘打
      落打火機等情，業據被告於本院審理坦承不諱（見本院卷
      第25至28頁、第52頁），核與證人甲○○於96年10月17日
      偵訊、本院審理時及證人乙○○○於96年10月17日偵訊中
      之證述（見偵卷第19至22頁、本院卷第86至91頁）均相符
      ，復有水果刀1 把扣案及扣押筆錄、扣押物品目錄表、照
      片4 張在卷可佐（見警卷第11至14頁、第21頁），上開事
      實，自堪以認定。
  ２、被告雖以前揭情詞置辯，並否認有恐嚇取財犯行。然查：
    (1)被告於96年10月2 日下午4 時30分許，前往「年成商店」
      ，向店內乙○○○之女甲○○要求給予現金500 元，並欲
      入內無償拿酒取用，惟遭甲○○拒絕並以長椅阻擋在外後
      ，被告從其所騎乘之機車內取出水果刀1 把，直接插於櫃
      檯桌上，並對甲○○恫稱：「錢拿來，不然酒拿來（台語
      ）」等語，致甲○○心生畏懼，跑入屋內向乙○○○求援
      等情，業據證人甲○○於檢察官偵查中證述甚詳在卷（見
      偵卷第19至22頁）。又證人甲○○於本院審理時仍證稱：
      「（剛才說被告曾經把1 把水果刀插在櫃台，被告插了之
      後有無說什麼？）錢拿出來，不然酒拿出來」等語明確（
      見本院卷第89頁）。另佐以被告於案發當日，係前往「年
      成商店」借錢，且於欲進入商店內拿酒取用遭甲○○拒絕
      在外後，隨即自其騎乘之機車內取出水果刀插在櫃台上之
      所為及被告若僅係要叫其姊乙○○○出來，而無恐嚇取財
      之意，大聲呼喊即可，又何需持水果刀插於櫃台上？自堪
      認被告確有證人甲○○上開所證恐嚇取財犯行，被告辯稱
      ：我沒有對甲○○說「錢拿來，不然酒拿來（台語）」，
      插水果刀於櫃台是要甲○○叫她媽媽出來，不是要恐嚇取
      財云云，為犯後卸責之詞，不足採信。
    (2)被告於案發當日，有至其所騎乘的機車旁用水管抽取機車
      內汽油（機車內無足夠汽油可供抽出）及手持打火機作勢
      點火之舉止，並對屋內之人稱：「要你們喜事變喪事（台
      語）」等情，已據被告於本院審理時坦承在卷（見本院卷
      第26、27、52頁）。又被告前於警詢、偵訊中亦坦承：有
      從機車內抽取汽油，但車內並沒有油，我只是作勢嚇人等
      語（見警卷第4 頁、偵卷第15頁）。另佐以被告上開舉止
      （抽取汽油，作勢點火及對屋內之人稱：「要你們喜事變
      喪事（台語）」），均係被告取出水果刀1 把插於「年成
      商店」櫃檯桌上，並以「錢拿來，不然酒拿來（台語）」
      等語對甲○○恐嚇取財後，在尚未取得財物前，因甲○○
      躲入屋內向乙○○○求援，於密切接近時間、在同一地點
      接續所為，衡諸上開事證及經驗法則，當堪認被告上開舉
      止，係欲對屋內之甲○○、乙○○○續行恐嚇，欲使渠等
      心生畏懼而交付財物。是被告上開所辯：抽取機車內之汽
      油是要證明機車內沒有油，所說「要你們讓喜事變喪事」
      是指如果我死了，她們也要幫我辦喪事，不是要恐嚇取財
      云云，不足採信。
  ３、綜上所述，被告上開所辯，為犯後飾卸之詞，殊無可採，
      其有事實欄所載恐嚇取財犯行，應堪以認定。本件事證明
      確，被告犯行堪以認定，應予依法論科。
  (二)核被告所為，係犯刑法第346 條第3 項、第1 項之恐嚇取財
    未遂罪。又被告於案發當日，取出水果刀1 把插於「年成商
    店」櫃檯桌上，並以「錢拿來，不然酒拿來（台語）」等語
    對甲○○恐嚇取財後，雖另有對被告對屋內之人（甲○○、
    乙○○○）恐嚇稱：「要你們喜事變喪事（台語）」等語，
    然被告上開恐嚇言語，係被告對甲○○恐嚇取財後，尚未取
    得財物前，因甲○○躲入屋內向乙○○○求援，於密切時間
    、在同一地點，所為接續恐嚇取財之行為，應屬接續犯，檢
    察官認被告上開言詞，另構成刑法第305 條恐嚇危害安全犯
    行，容有誤會，併予敘明。又被告以一行為，對告訴人甲○○、乙○○○恐嚇取財，係以一行為而犯數項同一之罪名，
    屬想像競合犯，應依刑法第55條規定從一重處斷。查被告前
    因竊盜、偽造文書等案件，經本院以94年度易緝字第3 、4
    號分別判處有期徒刑8 月、3 月、6 月確定，上開徒刑經本
    院裁定應執行有期徒刑1 年3 月，於95年3 月26日縮刑期滿
    執行完畢，有臺灣高等法院被告前案紀錄表1 份在卷可按，
    其受徒刑之執行完畢，5 年以內故意再犯有期徒刑以上之罪
    ，為累犯，依法加重其刑。被告已著手於犯罪行為之實行，
    惟並未取得任何財物，為未遂犯，爰依刑法第25條第2 項之
    規定，減輕其刑，並依法先加後減之。茲審酌被告前有違反
    麻醉藥品管理條例、違反肅清煙毒條例、竊盜、公共危險、
    偽造文書等前科，有臺灣高等法院被告前案紀錄表1 份在卷
    可稽，素行不佳，其不思以正當工作賺取金錢，竟以事實欄
    所載激烈手段對告訴人2 人恐嚇取財，造成告訴人2 人心理
    極大恐懼，影響社會治安甚鉅，且犯罪後猶飾詞否認犯行，
    尚乏知錯悔改之意。另衡以被告並未取得任何財物，並已與
    告訴人2 人達成和解（見本院卷第65頁）及被告犯罪之動機
    、目的、智識程度、生活狀況等一切情狀，量處如主文所示
    之刑，以資懲戒。扣案水果刀1 把，為被告所有，業據被告
    於偵訊中供承在卷（見偵卷第14頁），且係供本件犯罪所用
    之物，爰依刑法第38條第1 項第2 款規定，予以宣告沒收。
    至黃色水管及白蘭洗衣精罐子，為被告自「成年商店」外拿
    取，並非被告所有，故不為沒收之諭知，併予敘明。
二、不受理部分：
  (一)公訴意旨雖以：被告丁○○於96年10月2 日下午4 時30分許
    ，前往告訴人即其姊乙○○○址設高雄縣橋頭鄉○○○路61
    號「年成商店」，除有前揭恐嚇取財未遂犯行外，於告訴人
    跑出並迅速將該店鐵門及玻璃門拉下之際，竟另基於毀損他
    人之物的犯意，徒手砸毀該店玻璃門，致令不堪用，足以生
    損害於告訴人，因認被告另涉犯有刑法第354 條毀損他人物
    品罪嫌等語。
  (二)按刑法第354 條之毀損罪，須告訴乃論，刑法第357 條定有
    明文。次按告訴乃論之罪，告訴人於第一審辯論終結前，得
    撤回其告訴；又告訴經撤回者，法院應諭知不受理之判決，
    且得不經言詞辯論為之。刑事訴訟法第238 條第1 項、第30
    3 條第3 款、第307 條分別定有明文。經查，被告已與告訴
    人乙○○○達成和解，告訴人並當庭撤回毀損部分之告訴，
    有和解書及本院97年1 月16日審判筆錄各1 份附卷可憑（見
    本院卷65、86頁），揆諸前開說明，就被告被訴毀損部分，
    逕諭知不受理之判決。
三、無罪部分：
  (一)公訴意旨另以：被告於96年10月2 日下午4 時30分後某時點
    （同日5 時許前），在「年成商店」旁置放有瓦斯桶之店門
    外，另有將其所騎乘的機車內汽油以水管吸出，使現場瀰漫
    濃濃汽油味，並手持打火機嘗試點火，適甲○○之姊外出返
    歸，遂持長傘打落丁○○手中之打火機，然楊福才竟又至機
    車上再拿取另一打火機嘗試點火，幸於同日下午5 時許，為
    警據報當場查獲，因認被告上開所為，另涉犯有刑法第173
    條第3 項、第1 項放火燒燬現供人使用之建築物未遂罪嫌等
    語。
  (二)按犯罪事實應依證據認定之，無證據不得認定犯罪事實；又
    不能證明被告犯罪者，應諭知無罪之判決，刑事訴訟法第15
    4 條第2 項、第301 條第1 項分別定有明文。又刑事訴訟法
    第161 條已於91年2 月8 日修正公布，其第1 項規定：檢察
    官就被告犯罪事實，應負舉證責任，並指出證明之方法。因
    此，檢察官對於起訴之犯罪事實，應負提出證據及說服之實
    質舉證責任。倘其所提出之證據，不足為被告有罪之積極證
    明，或其指出證明之方法，無從說服法院以形成被告有罪之
    心證，基於無罪推定之原則，自應為被告無罪判決之諭知（
    最高法院92年度台上字第128 號判例意旨參考）。
  (三)公訴意旨認被告涉有刑法第173 條第3 項、第1 項放火燒燬
    現供人使用之建築物未遂罪嫌，無非係以：１、被告於警詢
    、偵訊中之供述（被告有以水管吸取機車內汽油，並手持打
    手機作勢點火）；２、證人即告訴人甲○○之證述；３、現
    場照片4 張，為其主要論據。然訊據被告堅詞否認有放火放
    火燒燬現供人使用之建築物未遂罪犯行，辯稱：機車內沒有
    油可抽取，現場照片上是水跡，伊拿打火機是要抽菸，沒有
    要放火，伊打火機也沒有點火等語。經查：
  １、案發當日，警員潘榮政到達現場時，黃色水管插在機車油
      箱上（水管後經其他警員放置在地上），前端有一點汽油
      味道，白蘭洗衣罐內是空的，且有點灰塵，現場照片（警
      卷第21頁右下角）地上係水跡，並非汽油，機車附近沒有
      油跡等情，業據證人即案發當日到場處理之警員潘榮政於
      本院審理時證稱甚詳在卷（見本院卷第92至95頁）。另證
      人丙○○於本院審理時亦證稱：96年11月2 日下午3 時許
      ，被告向我借100 元要加油，我沒有借他，我去看被告機
      車有沒有油，油表已經到底，我搖搖機車，油聲非常微弱
      等語（見本院卷第95、96頁）。是被告辯稱：機車內沒有
      油可抽取，照片上所留是水跡等語，與上開證人證述情節
      相符，應堪採信。
  ２、證人即告訴人甲○○於本院審理時雖證稱：被告有抽汽油
      ，伊在樓上有聞到很重汽油味，被告有做壓打火機動作等
      語。然查，於96年10月2 日案發當日，被告機車內汽油所
      餘不多，在現場除插入機車油箱之水管前端有一點汽油味
      道外，現場白蘭洗衣罐內及地上均無任何汽油，且被告機
      車附近亦無油跡，已如前述，則遠在店內2 樓之證人甲○○是否果能聞到「很重汽油味」，顯非無疑。又案發地點
      係屬戶外，更為水泥地面（此觀警卷第21頁照片自明），
      被告機車內汽油更所餘不多，則被告於抽取過程中，縱有
      微量汽油吸取，致產生些許汽油味道，被告亦絕無放火之
      可能。再者，證人甲○○並未看到被告有將機車內汽油吸
      出或潑灑於地上，全部過程中亦僅見到被告拿打火機，而
      未看到被告點火，亦未目睹被告欲點燃何處等情，亦據證
      人甲○○於本院審理時證述在卷（見本院卷第86至91頁）
      。復佐以被告前於警詢、偵訊中坦承：有從機車內抽取汽
      油，但車內並沒有油，伊只是作勢嚇人等語（見警卷第4
      頁、偵卷第15頁）。是由上開事證綜合以觀，應堪認被告
      上開舉止，僅係欲對屋內之甲○○、乙○○○恐嚇取財，
      欲使渠等心生畏懼而交付財物，而不構成放火燒燬現供人
      使用之建築物未遂罪犯行。
  ３、綜上，公訴人所舉之證據，其為訴訟上之證明，並未達到
      通常一般之人均確信被告有上開公訴意旨所載放火燒燬現
      供人使用之建築物未遂罪犯行之真實程度。此外，復查無
      其他積極證據足資證明被告確有公訴意旨所指犯行，揆諸
      前揭法條及判例之意旨，被告此部分犯罪尚屬不能證明，
      且公訴人認被告此部分犯嫌與被告上揭所犯恐嚇取財未遂
      罪部分，應予分論併罰，自應為被告無罪之諭知。
據上論斷，應依刑事訴訟法第299 條第1 項前段、第301 條第1
項、第303 條第3 款，刑法第346 條第3 項、第1 項、第55條、
第47條第1 項、第25條第2 項、第38條第1 項第2 款，刑法施行
法第1 條之1 第1 項、第2 項前段，判決如主文。
本案經檢察官戊○○到庭執行職務。
中    華    民    國    97    年    1     月    30    日
                  鳳山刑事第一庭審判長法  官  黃三友
                                      法  官  陳盈吉
                                      法  官  林永村
以上正本證明與原本無異。
如不服本判決，應於判決送達後10日內，向本院提出上訴狀。
中    華    民    國    97    年    1     月    30   日
                                      書記官  李祥銘
附錄本案論罪科刑之法條
中華民國刑法第346條
（單純恐嚇罪）
意圖為自己或第三人不法之所有，以恐嚇使人將本人或第三人之
物交付者，處6 月以上5 年以下有期徒刑，得併科1 千元以下罰
金。
以前項方法得財產上不法之利益，或使第三人得之者，亦同。
前二項之未遂犯罰之。


司法院資訊處製作；財團法人民間司法改革基金會備份。
